【裁判字號】    89,上易,3994
【裁判日期】    900130
【裁判案由】    竊盜
【裁判全文】
臺灣高等法院刑事判決                          八十九年度上易字第三九九四號
    上  訴  人
    即  被  告  丙○○
右上訴人因竊盜案件，不服臺灣新竹地方法院八十九年度易字第九三六號，中華民國
八十九年八月二十一日第一審判決（起訴案號：臺灣新竹地方法院檢察署八十九年度
偵字第三六五五號）提起上訴，本院判決如左：
    主  文
原判決撤銷。
丙○○竊盜，累犯，處有期徒刑陸月，如易科罰金，以佰元折算壹日。
    事  實
一、丙○○有多次竊盜前科紀錄，曾於民國八十六年間因竊盜案件，經臺灣板橋地方
    法院判處有期徒刑一年，並經本院駁回上訴確定，甫於八十八年四月十五日假釋
    期滿，其未執行之刑，以已執行論而執行完畢，竟仍不知悔改。猶意圖為自己不
    法之所有，於八十九年六月二十九日晚上八時三十分許，在新竹市○○路國立清
    華大學禮堂內，利用華興託兒所舉辦畢業晚會之機會，趁眾人不注意之際，潛入
    大禮堂布幕後方之更衣室內，一次竊取分別屬於乙○○、丁○○及甲○○所有置
    於同一更衣室內之皮包（內有身分證、台新銀行信用卡、新竹國際商業銀行金融
    卡各一枚及現金新臺幣八百五十元）、手提包（內梳子一支、化粧包一個、行動
    電話機一支、皮夾一個、發票二紙、美金面額一元紙鈔一紙、新臺幣五百元及身
    分證、汽車駕駛執照、郵局提款卡、新竹國際商業銀行提款卡各一枚）、旅行袋
    （內有牛仔褲一件、鞋子二雙、化粧品一盒及幼兒名冊聯絡簿一本）各一只。得
    手後，即將前開竊得皮包、手提包、旅行袋各一只攜帶至大禮堂外之角落翻找，
    並將現金新臺幣共一千三百五十元、美金面額一元紙鈔一紙及發票二紙帶走，其
    餘之物則予棄置。嗣於同日晚上九時許，其又再度潛入大禮堂布幕後方之更衣室
    內，欲再度竊取他人財物，惟尚未著手之際，即為甲○○發現而高聲喊叫，其乃
    逃逸混入大禮堂人群內，旋於同日晚上九時十五分許，在大禮堂內為甲○○囑其
    子白子君尋及而報警當場查獲，並在其身上起出竊得之現金新臺幣共一千三百五
    十元、美金面額一元紙鈔一紙及發票二紙（均已發還）；且除甲○○所有之幼兒
    名冊聯絡簿一本未能尋獲外，其他被竊物品均經尋獲發還所有人。
二、案經新竹市警察局第二分局報告臺灣新竹地方法院檢察署檢察官偵查起訴。
      理  由
一、訊據上訴人即被告丙○○坦承於前揭時、地竊取分屬被害人乙○○、丁○○、甲○○所有之上開皮包、手提包、旅行袋各一只，並攜帶至大禮堂外之角落翻找，
    而僅將現金新臺幣共一千三百五十元、美金面額一元紙鈔一紙及發票二紙帶走，
    其餘之物則予棄置之事實，核與被害人乙○○、丁○○、甲○○於警局指訴情節
    相符，並有贓物領據三紙附卷足稽。被告雖辯稱：伊神智不清才偷竊，伊於甲○○發現喝止後，伊已順利脫逃，何以又返回現場，乃與一般常態迥異，伊犯罪時
    之精神狀態是否達於精神耗弱之程度，實有鑑定必要云云。惟查被告已有多次竊
    盜前科紀錄，其中原審法院八十三年度易字第一七九八號之竊盜案件，被告亦辯
    稱伊精神異常，為精神耗弱之人，惟經原審法院認被告並無精神耗弱之病史，且
    對答如流，而逕認被告並無精神耗弱之狀態，且無鑑定之必要，而依竊盜未遂罪
    判處有期徒刑三月；嗣被告不服提起上訴，並為相同之辯解，旋經本院送請國立
    臺灣大學醫學院附設醫院鑑定結果，認被告於該案案發及鑑定時均無精神耗弱之
    情事，而駁回上訴確定，此有原審法院八十三年度易字第一七九八號及本院八十
    三年度上易字第四三九四號刑事判決在卷可稽。參以被告除曾於前開經本院另案
    送請國立臺灣大學醫學院附設醫院為精神狀態之鑑定，而經鑑定結果並無精神耗
    弱之情事外，從無其他之精神異常病史，此據被告供述明確，且觀諸被告竊盜之
    情節，係將竊得之皮包、手提包、旅行袋等帶至國立清華大學大禮堂外之角落翻
    找，並僅留下現金及發票，其餘則予丟棄，亦與其他竊盜犯罪之手法全然相同，
    並無特別異常之情形。況其係再度潛入國立清華大學大禮堂之更衣室內時，為被
    害人甲○○發現喊叫，其乃逃逸至大禮堂混入人群內，無論竊盜之情節及事發逃
    逸混入人群以避免被發現之經過，在在均足見精神並無任何異狀，甚且其思考縝
    密程度勝過一般竊盜犯。則被告此一辯解，不足採信。被告雖以上次鑑定距今已
    六年，被告病情有加重之可能，聲請再送鑑定云云。惟依上所述，顯無再予鑑定
    被告案發時精神狀態之必要。被告於原審雖否認竊盜，並辯稱係拾獲皮包、手提
    包、旅行袋各一只，伊以為係沒有人要的云云。惟查被告迭於警局偵訊、檢察官
    偵查中及本院審理時承認係竊取，參以現場係華興託兒所舉辦畢業晚會，更衣室
    乃工作人員更衣、放置私人物品之場所，且分別屬被害人乙○○、丁○○、甲○○所有之皮包、手提包、旅行袋各一只均內置有許多物品，任何人均可判斷顯非
    他人棄置之物，則被告於原審所辯：該皮包、手提包、旅行袋各一只係伊拾獲，
    伊以為係沒有人要的云云，顯非實情，其於本院九十年一月十六日審判時亦據實
    供稱：「以前所說撿到的不實在」等語。其於原審所為此一辯解，亦不足採。至
    於被告於原審辯以其生活費用不虞匱乏，無犯罪動機云云。惟行竊之人，非必均
    為生活費用匱乏之人，不能以此認定被告無竊盜之動機及犯行，被告此項辯解，
    亦非可採。綜上所述，本件事證已臻明確，被告犯行洵堪認定。
二、核被告所為，係犯刑法第三百二十條第一項之竊盜罪。被告同時竊取被害人乙○○、丁○○、甲○○之財物，係以一行為同時觸犯三相同罪名（竊盜），應依想
    像競合犯之規定從一重處斷。又被告曾於八十六年間因竊盜案件，經臺灣板橋地
    方法院判處有期徒刑一年，並經本院駁回上訴確定，甫於八十八年四月十五日假
    釋期滿，其未執行之刑，以已執行論而執行完畢，有本院被告全國前案紀錄表在
    卷可稽，被告於有期徒刑執行完畢，五年以內再犯有期徒刑以上之本罪，為累犯
    ，應依法加重其刑。
三、原審據以論罪科刑，雖非無見。惟按於中華民國九十年一月四日修正，同年月十
    日經總統公布施行（同年月十二日生效）之刑法第四十一條第一項規定：「犯最
    重本刑為五年以下有期徒刑以下之刑之罪，而受六個月以下有期徒刑或拘役之宣
    告，因身體、教育、職業、家庭之關係或其他正當事由，執行顯有困難者，得以
    一元以上三元以下折算一日，易科罰金。但確因不執行所宣告之刑，難收矯正之
    效，或難以維持法秩序者，不在此限。」被告所犯最重本刑為五年以下有期徒刑
    以下之刑之竊盜罪，原審未及適用此一規定，就被告所處之有期徒刑，未予諭知
    易科罰金之折算標準，尚有未合。被告上訴意旨指摘及此，為有理由，自應由本
    院予以撤銷改判。爰審酌被告有多次竊盜前科，曾於八十六年間因竊盜案件，經
    臺灣板橋地方法院判處有期徒刑一年，經本院駁回上訴確定，甫於八十八年四月
    十五日假釋期滿，其未執行之刑，以已執行論而執行完畢，有本院被告全國前案
    紀錄表在卷可稽，素行不佳，被告犯罪之手段、情節及行竊後不久即被查獲，被
    害人已領回大部分贓物，所受損害不大，被告犯罪後於原審否認犯行，在本院審
    理時則坦承犯行等一切情狀，仍量處如主文第二項所示之刑，並諭知易科罰金之
    折算標準。
據上論斷，應依刑事訴訟法第三百六十九條第一項前段、第三百六十四條、第二百九
十九條第一項前段，刑法第三百二十條第一項、第五十五條、第四十七條、第四十一
條第一項前段，罰金罰鍰提高標準條例第一條前段、第二條，判決如主文。
本案經檢察官林炳雄到庭執行職務。
中      華      民      國    九十      年      一      月     三十     日
                              臺灣高等法院刑事第三庭
                                  審判長法  官  張  連  財
                                        法  官  張  傳  栗
                                        法  官  李  英  勇
右正本證明與原本無異。
不得上訴。
                                        書記官  倪  淑  芳
中      華      民      國     九十     年      二      月      一      日
附錄本案論罪科刑法條全文：
刑法第三百二十條第一項：
意圖為自己或第三人不法之所有，而竊取他人之動產者，為竊盜罪，處五年以下有期
徒刑、拘役或五百元以下罰金。


司法院資訊處製作；財團法人民間司法改革基金會備份。
